【裁判字號】    97,訴,2529
【裁判日期】    971216
【裁判案由】    清償借款
【裁判全文】
臺灣板橋地方法院民事判決              97年度訴字第2529號
原      告  甲○○
被      告  乙○○
訴訟代理人  丙○○○
上列當事人間請求清償借款事件，經本院於民國97年12月2日言
詞辯論終結，判決如下：
    主  文
被告應給付原告新台幣壹佰肆拾萬元。
訴訟費用由被告負擔。
本判決於原告以新台幣肆拾柒萬元供擔保後，得假執行。
    事實及理由
甲、程序方面：
    按訴狀送達後，原告不得將原訴變更或追加他訴；但有擴張
    或減縮應受判決事項之聲明者，不在此限，民事訴訟法第
    255 條第1 項第3 款載有明文。查原告於起訴狀聲明請求被
    告應給付其新台幣（下同）150 萬元及自民國86年10月16日
    起至清償日止，按週年利息百分之五計算之利息，嗣於民國
    97年12月2 日言詞辯論期日當庭減縮聲明請求被告應給付其
    140 萬元，揆之前開規定，核無不合，應予准許。
乙、實體方面：
一、原告起訴主張：緣被告於83年間向原告借款200 萬元，並簽
    發支票乙紙交予原告以供擔保，惟嗣後屢經更換支票及退票
    ，被告均無意償還，雙方遂於86年11月4 日簽立協議書，原
    告並同意被告所欠金額以150 萬元計算，被告並應按月攤還
    。然經原告屢向被告催討均未獲清償。爰依協議書之契約關
    係，請求被告償還欠款。並聲明：被告應給付原告140 萬元
    。
二、被告則辯以：被告已清償60餘萬元等語。並聲明：原告之訴
    駁回。
三、本件原告起訴請求被告清償借款，被告則辯稱已清償60餘萬
    元云云，故本件爭執點即在於被告是否已清償系爭部分欠款
    即60餘萬元，本院判斷如下：
(一)、按當事人主張有利於己之事實者，就其事實有舉證之責任，
    民事訴訟法第277 條定有明文。又請求履行債務之訴，除被
    告自認原告所主張債權發生原因之事實外，應先由原告就其
    主張之事實，負舉證責任，必須證明其為真實後，被告於其
    抗辯事實，始應負證明之責任，此為舉證責任分擔之原則，
    最高法院43年台上字第377 號著有判例可資參照。
(二)、查本件原告主張被告向其借款140 萬元之事實，既為被告所
    不爭執，惟被告辯稱已清償60餘萬元，依照上述說明，自應
    由被告就已清償60餘萬元之事實負舉證之責。然被告就此有
    利於己之事實，並未提出任何證據以實其說，則被告辯稱已
    清償60餘萬元等語，尚難採信。從而，原告主張被告尚積欠
    伊140萬元之事實，應可採信。
四、綜上所述，被告確實尚積欠原告140 萬元未清償，故原告請
    求被告給付欠款140 萬元，為有理由，應予准許。原告陳明
    願供擔保以代釋明聲請宣告假執行，核無不合，爰酌定相當
    擔保金額，准予宣告假執行。
五、因本案事證已臻明確，兩造其餘主張陳述及所提之證據暨所
    提之攻擊防禦方法，經本院審酌後，認與本案判斷結果無影
    響，均毋庸再予一一審酌，附此敘明。
六、結論：原告之訴為有理由，依民事訴訟法第78條，判決如主
    文。
中    華    民    國    97    年    12    月    16    日
                  民事第三庭    法  官  邱育佩
以上正本係照原本作成
如對本判決上訴，須於判決送達後20日內向本院提出上訴狀
中    華    民    國    97    年    12    月    16    日
                                書記官  林兆嘉


司法院資訊處製作；財團法人民間司法改革基金會備份。
